臺北高等行政法院判決
　　　　　　　　　　　　　　　92年度訴字第1284號
　　　　　　　　　　　　　　　.
原　　　告　甲○○
被　　　告　會計師懲戒委員會
代　表　人　吳當傑（主任委員）住同上
訴訟代理人　丙○○
上列當事人間因會計師法事件，原告不服財政部會計師懲戒覆審
委員會中華民國 92年1月15日台財規字第0921450066號決議書，
提起行政訴訟。本院判決如下：
　　主  文
原告之訴駁回。
訴訟費用由原告負擔。
　　事  實
一、事實概要：
    緣原告受昭陽建設有限公司（下稱昭陽公司）委託，辦理該
    公司民國（下同）84年度營利事業所得稅簽證申報，嗣經財
    政部台灣省南區國稅局（下稱南區國稅局）查核結果，認原
    告對於應收帳款部分未以函證方式查核，且明知昭陽公司部
    分工程成本未能提供合法憑證，卻於查核簽證時，未予揭露
    或予以更正，迨該局調帳查核後，始出具說明請准帳外剔除
    ，涉有違反行為時「會計師代理所得稅事務辦法」有關會計
    師代理所得稅事務不得有明知代理案件為不當不實，而為之
    簽證、鑑定或申報之規定，乃依會計師法第39條及第41條規
    定移付懲戒，經被告審議後，認原告執行應收帳款之函證程
    序與工程成本之抽核等查核程序有疏失，違反會計師法第8
    、17條之規定，而決議予以申誡處分，原告不服，申請覆審
    ，亦遭駁回，遂提起本件行政訴訟。
二、兩造聲明：
　(一)原告聲明：求為判決：
    1.覆審決議、原處分均撤銷。
    2.訴訟費用由被告負擔。
　(二)被告聲明：求為判決如主文所示。
三、兩造之主張：
甲、原告之主張：原告於84年間受昭陽公司委託查帳，自84年10
    月起至85年1 月間親自查核該公司所有原始憑證，編製計算
    成本及各項費用統計分析表，且經昭陽公司所有股東討論、
    確認後，於85年5 月完成稅務簽證報告。原告所為均依會計
    師聯合會稅制稅務委員會研訂之會計師代理營利事業所得稅
    申報查核報告書例式辦理，亦依規定於查核工作底稿內詳載
    查核結果，並無被告所謂「會計師明知代理案件為不當不實
    而為簽證、鑑定、申報」之行為，被告卻以原告未依規定辦
    理簽報為由懲處，自有違誤。爰分述於下：
  (一)有關應收帳款之函證部分：
    按審計準則公報第8號第3條規定：函證係指受查人員為驗證
    受查者會計記錄所載事項是否確實，而向第三者發函詢證之
    查核程序。本件昭陽公司應收帳款金額計 103,185,000元，
    與售屋收入有關，函查對象共3 人，彼等均有出席原告事務
    所之餘屋作價承受及開立發票會談。原告於查核時當面交付
    應收帳款函證，其中莊憲忠（原告誤為莊憲宗）當場蓋妥印
    章面交原告，另陳保香（原告誤為陳寶香）於會後數日親自
    將回函蓋章後面交原告，至張金火則於會後將回函蓋章後郵
    寄予原告。上開函證既經原告親自面交受函查人，且經原告
    親自核算，查核當時確實已函證且百分之百回函相符，該查
    核程序自更適當，亦較郵寄查核之風險為低，被告卻不予採
    認，逕指原告係為卸責而為之辯詞，自與上開審計準則公報
    之精神相違。
  (二)有關欠缺工程成本之原始憑證部分：
    1.原告查核時確實已對昭陽公司工程成本執行百分之百抽核
      ，惟因嗣後昭陽公司憑證保管不當以致散失，致有憑證欠
      缺情事；原告於87年2月27 日前往南區國稅局出具說明書
      時表示「．．．欠缺合法憑證乙節，原查核時已要求補正
      ，請准予帳外剔除。」係指南區國稅局派駐高雄縣審查組
      （下稱高審組）審查發現昭陽公司有憑證欠缺情事並告知
      原告時，原告即已通知昭陽公司基隆股東要求其補正。如
      原告查帳時即無憑證或憑證遺失，根本就不准認列。
    2.高審組87年2月11 日發函前，對昭陽公司84年度完工結算
      申報案之各項查核，包括收入成本費用等相關表證均已查
      完，發函前早已要求原告轉告昭陽公司，其所送查之帳證
      欠缺該憑證，原告即通知基隆股東補正，惟直至 87年2月
      仍未完成補正，高審組急於結案，發函催辦，乃與原告溝
      通，原告要求補充憑證，高審組則請原告出具同意帳外剔
      除文件，以無稅簽結。原告同意，此即原告87年2月27 日
      函之由來，可證原告早已向高審組充分說明，否則何來高
      審組之簽辦？
    3.原告係於85年5月21日 翻查帳號，將抽查之傳票編號、日
      期、摘要及金額逐筆抄錄於底稿上，並與分類帳列金額核
      對，同時查閱傳票上後附之原始憑證種類註記於底稿上，
      原始憑證金額與傳票或帳列數不符，或無憑證、憑證欠缺
      必備形式者，將其金額記載於剔除欄，並註明剔除原因。
      可證20,792,936元之發票憑證並非虛列，昭陽公司已依法
      編成傳票並入帳，原告查核時該傳票憑證未遺失，否則查
      核員怎能得知傳票後附之原始憑證總類、傳票金額日期並
      查出原始憑證不符剔除數？因之，憑證之遺失責任不應由
      原告負責。又底稿分類為明細表、帳證抽核、所取得之證
      據三類，另有完工成本查核，內含工程材料進耗存查核表
      ，超耗計算查核表，工程包作查核表，包作經緯查核表，
      包作廠商別請款開立發票統計分析表，工程人工查核表─
      含明細表、明細總表及總表，此外尚有銷售面積成本計算
      表等，因本件屬營建業會計，與被告所引之製造業成本查
      核勾稽略有不同，惟完工年度對於建築面積、預算、使照
      、地政復丈成果等之分析比較查核，較製造業複雜，檢附
      歷年來原告查核完工年度之底稿目錄為證。
    4.查「狀元及第」即「東海國宅」，昭陽公司因預售不理想
      ，由「東海國宅」改名為「狀元及第」，繼續施工銷售。
      本件僅一發包工地，非有二承建工地，原告就該工地各項
      成本之查核，無論工料分析、料價分析或發包合約查核，
      均甚完備。被告誤認為原告將此查核之成本資料用來虛擬
      另一工地。又營建業會計之四大成本表言，均可分為總表
      、明細總表及明細表，另材料則有進耗存表，包作有廠商
      別明細表等為查核輔表。本件為建築業雖與營造業同為營
      建業範疇，其間乃有差異，財政部規定，完工年度應查核
      超耗；另依查核準則規定，建築業非如營造業，以採完工
      比例法為原則，多採全部完工法。被告稱「並未查明各成
      本金額與工程進度間之合理性」，係屬非全部完工法之營
      造業未完工工地之成本查核方法。被告以營造業成本查核
      方式，推論本件建築業成本之查核，失之千里，其復將該
      工地之一小部分成本總表抽離歸納為另一工地，亦未明瞭
      編製工程總表之功用，即推論原告未適當查核工程成本，
      似嫌草率。
    5.原告係依中華民國會計師全國聯合會稅制稅務委員會研訂
      之會計師代理營利事業所得稅申報查核報告書例式辦理。
      依對查核工作底稿導引表及科目彙總表之查核結果，僅有
      三類，即：A經抽核結果尚有．．．，B經抽核結果發現有
      重大違誤情事．．．（相反、拒絕、無法表示），C經抽
      核結果尚未發現重大違誤情事（無保留），此外，無其他
      查核結果。又應收款項為小項別，其詳細內容有應收票據
      、貼現票據、應收帳款、其他應收票據，其他應收款等，
      而應收帳款為科目，定義為「因營業而發生之應收未收客
      帳」。原告已依「會計師代理所得稅事務辦法」、「會計
      師代理所得稅查核簽證申報須知第10條5 」、「會計師代
      理營所稅結算申報查核程式例式」及「會計師代理營所稅
      申報查核報告書例式」等規定，以抽查方式向債務人發函
      詢證，均有回函及簽章，受函證者並無相反或對金額差異
      之記錄表明其不相符，並無未依規定函證之情形。
    6.依規定，「財務報表」簽證（下稱財簽）之查核，須依照
      基金會發布之審計準則公報辦理，辦理之詳簡寬嚴，依查
      核報告之用途及受查者是否上市、公開發行公司而不同。
      本件非「財簽」之查核，而係所得稅查核簽證申報（下稱
      稅簽），被告卻稱本件查核不符審計準則公報第8條、第9
      條第5、6款規定，顯係誤本件為「財簽」案件，故其所為
      處分即屬違誤。
  (三)關於雙方有無協議問題：
    1.高審組86年5月20 日函原告調昭陽公司工作底稿、工程成
      本、再建工程、完工材料耗用分析表、外包明細、工程合
      約書、售屋合約書營收調節等，因查帳期間事忙，即電請
      延後一星期寄交，高審組同意轉告承辦人員乙○○，原告
      即於86年6月初將底稿三冊半及各成本表合約等寄高審組
      供查。
      乙○○查帳期間多次電詢銷售合約底稿中僅有30餘份影本
      及股東承受餘屋價款是否合理。經解釋後，電請該公司向
      各股東協商，該公司經1、2個月始將售屋合約送查。至成
      本部分，各種明細表，超耗查核表及工程合約查核表均甚
      詳細，查核成本底稿收入合約等約半年後，高審組始通知
      昭陽公司補送帳證，而發現欠缺憑證情事，遺失憑證問題
      始曝光。
    2.昭陽公司之查該等表冊帳證及底稿，85年6 月即已送達高
      審組，二家營造廠包作合約，一為包工不包料，一為包工
      包料，前者有進料並計算有無超耗，後者則除合約外尚有
      工程預算書，此為原告告知高審組之事，故原告均已提供
      相關資料。
    3.昭陽公司84年結算申報為虧損3000餘萬元，高審組第一次
      簽核前電告原告憑證有瑕疵，其後昭陽公司確認憑證遺失
      ，要求會計小姐補正，補正期間，高審組以公文催辦，因
      被剔除仍無稅負，經請教北區局審核員認無庸申請更正．
      ．．。即南下與高審組溝通。以該公司同意剔除，仍核定
      虧損1000餘萬元簽送南區局核定，足見昭陽公司確有與高
      審組協議繳稅，否則高審組怎肯簽辦？惟嗣後遭退查後，
      昭陽公司即繼續補正，然因補正發生困難，高審組催逼之
      下，昭陽公司會計林小姐之夫前來商議，依稅捐稽徵法第
      44條論處繳付罰鍰。原告二度南下與高審組協商，要求依
      遺失憑證論罰，協商結果，即不補憑證、不得復查，盡量
      繳稅。是本件稅簽案件，原告及昭陽公司從未同意依同業
      利潤標準逕核。若無不得復查之協商，則何以昭陽公司股
      東要求復查，甚至由稅務先進同來原告事務所要求復查，
      而為原告以與高審組有協商而予拒絕。
    4.被告及覆審會以有申報營業稅進項不代表有憑證，此項推
      論顯然無據，以本國營業稅進銷項電作勾稽功能之完備，
      如非該公司之進項，六個月內異常清冊即產生。故就83年
      及84年度申報之進項，尚有不少因股東過期始交出而未申
      報者─高審組查核時即提出疑問。參酌結案之成本並無多
      列，可證確有憑證遺失，無所謂會計師虛列成本問題。此
      參酌進項發票分析表，即可推翻被告所為：「明知該公司
      未能提供合法憑證．．．」之不實指控。當初若非高審組
      爭取時效結案，昭陽公司當可透過各種管道補正遺失缺點
      ，不會以帳外剔除仍無稅負簽報南區國稅局而遭退案。若
      同意繼續補正，南區國稅局無由向被告要求懲戒原告。又
      原告若查核時即已發現欠缺憑證20,000,000元，即予剔除
      ，根本不會列入成本申報，並不增加該公司任何稅負。依
      401申報之進項稅額分析，可證明憑證不欠缺，此乃涉及
      各股東付款權益，原告必使帳證公正無誤，是以本件相關
      憑證確係原告查核後被遺失，與會計師之專業注意義務無
      關。
  (四)請求訊問證人陳炳秋，並向台東縣稅捐處調閱昭陽公司83年
    1月至85年2月之進項發票扣抵聯、昭陽公司營所稅審查報告
    書原卷、昭陽公司84年度營所稅申報書原告之查核報告書。
乙、被告之主張：
  (一)就應收帳款函證部分：
   1.按審計準則公報第3號「查核工作底稿準則」第2條規定，
     查核工作底稿之主要功用在於協助查核人員有效執行查核
     工作，以證實查核工作已依照一般公認審計準則實施適當
     之查核程序；次按審計準則公報第8號「函證」第9條第5、
     6 款規定，查核人員於進行函證工作時，應對已發函之詢
     證事項於工作底稿作成紀錄，函證結果亦應作成彙總統計
     ，以便於判斷所搜集之證據是否足夠。
   2.本件南區國稅局審查發現原告受託辦理昭陽公司84年度營
     利事業所得稅簽證申報案，其簽證報告內容過於簡略且未
     對期末1億餘元之應收帳款予以函證，又其查核部分工程
     成本未取具合法憑證，卻於簽證報告作「持有統一發票等
     合法憑證」不實不當之表達，故以原告涉有違反行為時「
     會計師代理所得稅事務辦法」第8條第2款移送懲戒，經被
     告審竣認原告核有疏失之理由有二：其一係原告未將應收
     帳款函證情形確實於工作底稿中作成紀錄，其二係由原告
     工作底稿所載查核證據，無法證明其查核當時已依規定查
     核各項工程成本，故被告以原告違反會計師法第8 條及17
     條等規定情事予以申誡處分，並非以國稅局原移付懲戒所
     主張之事由作為處分之理由。
   3.原告主張其有查核，然其完工資料工作底稿，並未載明函
     證及回函日期，亦無任何文件證明函證確曾經事務所親自
     寄發並回收，且未將函證結果作成彙總統計。是以，原告
     查核工作底稿無法提出具體證明證實其已依規定執行查核
     程序，乃不爭之事實，縱其提示以「123 檔案」列印之函
     證統計表，亦不足以證實其查核當時確已依規定執行。
   4.原告84年應收帳款工作底稿所載查核程序，僅勾填「檢附
     應收帳明細表如後」，並未有勾填「已擇要函證」等查核
     程序，故原告未依規定執行函證控制程序乃不爭之事實，
     其未將函證過程適當載示於工作底稿，致無法證明其是否
     已依規定函證，故原告之主張不足以作為免責之理由。
  (二)有關原告未適當抽核工程成本之原始憑證部分：
   1.按「會計師代理所得稅事務，不得有下列情事：一、．．
     二、明知代理案件為不當不實，而為之簽證、鑑定或申報
     者。．．．。」為行為時「會計師代理所得稅事務辦法」
     第8條所明定。再按「損益科目之查核，依左列規定辦理。
     ．．．三、銷貨成本之查核．．．(6)直接人工與各項製造
     費用支出，除應與原始憑證帳表紀錄核對勾稽外，應參酌
     其成本會計制度，就人工出勤紀錄，各階段產品生產紀錄
     ，水、電、燃料等動力紀錄，以及生產設備、功能與生產
     能力、每日使用時數等，互為勾稽查證，比較分析其正確
     性。．．．六、各損益項目經查核認為應行調整之事項，
     均應於查帳報告及工作底稿內詳加載明；各調整事項除依
     一般公認會計原則應作帳內調整者外，得以帳外調整方式
     為之。．．．」行為時「會計師辦理所得稅查核簽證申報
     須知」（下稱申報須知）第11條亦有明文。
   2.經查，南區國稅局於87年2月11 日以南區國稅高縣審字第
     87006248號函請原告補充說明部分內容載示「經查核工程
     材料欠缺合法憑證3,830,096元，工程人工欠缺合法憑證
     9,694,009元，工程包作欠缺憑證6,055,238元，請補正。
     」原告於87年2月27日函復表示「關於84 年度部分工作材
     料、人工、包作欠缺合法憑證乙節，原查核時已要求補正
     ，請准予帳外剔除。」由上開函文內容所載，如原告查核
     時對於國稅局所述欠缺憑證之部分工程成本已確實取具合
     法憑證，理應對國稅局充分說明，惟卻僅要求國稅局准予
     帳外剔除，所述極不合理。
   3.原告之工作底稿僅就工程成本金額旁予以查核註記，並未
     依申報須知第11條規定，對於直接人工與各項製造費用支
     出，參酌其成本會計制度，就人工出勤紀錄，各階段產品
     生產紀錄，水、電、燃料等動力紀錄，以及生產設備、功
     能與生產能力、每日使用時數等，互為勾稽查證，比較分
     析其正確性，足見原告所述其查核當時確實如其工作底稿
     所載已對工程成本執行百分之百之抽核，並非事實，其所
     述核屬辯詞。
   4.國稅局認定原告未適當抽核部分工程材料、人工及費用等
     憑證，係指昭陽公司承建「狀元及第」乙工案之在建成本
     ，而其工作底稿對上開工程成本除載示百分之百抽核至發
     票或收據之查核註記外，僅列示82至84年度昭陽公司投入
     該建案之工程成本明細總表，該明細表僅就82至84年度所
     投入工程材料、人工、包作及費用列示其總金額，並就84
     年所投入金額核對上期工作底稿與本期總帳相符外，並未
     查明昭陽公司所投入各項成本金額與工程進度間之合理性
     ，亦未比較分析其差異原因，無以驗證昭陽公司84年度所
     投入工程成本是否與合約約定相符及其投入金額是否合理
     ，原告主張其已於完工年度對於工案之建築面積、預算、
     使照、地政復丈成果等執行分析比較查核等云云，所述主
     係針對另一工案「東海國宅」所檢附之有關資料，不足以
     證實原告已對系爭之「狀元及第」乙工案執行足以驗證帳
     列工程成本真實性之必要查核程序，原告所述純屬辯詞，
     核不足採。
  (三)關於原告與國稅局雙方有無協議部分：
   1.按司法院釋字第275 號解釋，人民違反法律上之義務而應
     受行政罰之行為，僅須違反禁止規定或作為義務，而不以
     發生損害或危險為其要件者，推定為有過失，於行為人不
     能舉證證明自己無過失時，即應受處罰。
   2.如懲戒及覆審決議書所載，本件原告辦理昭陽公司84年度
     營利事業所得稅查核簽證申報，違反行為時應盡之查核義
     務乃不爭之事實，至其主張就租稅課徵問題曾與國稅局間
     有不補憑證、不提復查等協議是否屬實，誠屬其與國稅局
     就受託人租稅課徵金額間之紛爭，與原告是否違反盡其專
     業應有注意義務無涉。
   3.綜上，會計師有應予懲戒情事時，被告依法得依據個案違
     失情節輕重而裁量處分之程度；本件原告辦理昭陽公司84
     年度營利事業所得稅查核簽證申報，既有如前述違反會計
     師法第8條及第17 條等規定情事，被告衡酌其疏失情節依
     會計師法第40條第2款予以申誡處分，並無違誤。
丙、本院依職權訊問證人乙○○。
    理  由
一、被告之代表人原為丁克華，訴訟繫屬中改由吳當傑擔任，茲
    據新任代表人具狀聲明承受訴訟，核無不合，應予准許。
二、本件係被告以原告受昭陽公司委託，辦理該公司84年度營利
    事業所得稅簽證申報時，其執行應收帳款之函證程序與工程
    成本之抽核等查核程序有疏失，違反會計師法第8、17 條之
    規定，而依會計師法第40條第2 款予以申誡處分，並非就昭
    陽公司84年度營利事業所得稅為爭議，故本件之訴訟標的為
    被告所為之申誡處分是否合法。則有關原告主張其與南區國
    稅局承辦人員曾就昭陽公司84年度營利事業所得稅稅額為協
    議1,600,000 元，而嗣後南區國稅局未依雙方約定履行，顯
    然違反誠信原則云云，無論是否屬實，及南區國稅局就昭陽
    公司84年度營利事業所得稅之課稅處分是否違法，均非本院
    審究之範圍，合先說明。
三、按「會計師執行業務事件，應分別依業務事件主管法令之規
    定辦理。」、「會計師不得對於指定或委託事件，有不正當
    行為或違反或廢弛業務上應盡之義務。」，行為時會計師法
    第8、17 條分別定有明文。另「會計師代理所得稅事務，不
    得有下列情事：一、．．．二、明知代理案件為不當不實，
    而為之簽證、鑑定或申報者。．．．。」亦為行為時會計師
    代理所得稅事務辦法第8 條所明定。本件被告據以申誡之理
    由有二即應收帳款之函證與未適當抽核工程成本之原始憑證
    ，爰分述於下：
 (一) 有關應收帳款有無函證部分：
  1.依申報須知第10條規定，查核應收帳款應就應收帳款明細表
    以抽查方式向債務人發函詢證。另「查核人員於進行函證工
    作時，應實施下列控制程序．．．3.詢證函經受查者簽章後
    由查核人員直接寄發。4.詢證函中應敘明請直接函復受查者
    所委任之會計師事務所，通常並檢附印有會計師事務所名稱
    及地址之回函信封，供受函證者使用。5.對已發函之詢證事
    項應在工作底稿作成紀錄俾供回函控制之依據。6.回函文件
    應列為工作底稿；函證結果亦應作成彙總統計，以便於判斷
    所搜集之證據是否足夠。」審計準則公報第8號第9條亦有明
    確規定。
  2.本件昭陽公司之應收帳款部分共103,185,000 元，原告對於
    該應收帳款之查核，並未依規定以函寄債務人之方式為之，
    且於查核之工作底稿上並無函證日期及回函日期之記錄等事
    實，並不爭執，堪認其未依上開規定為應收帳款之查核，原
    告雖主張財政部只規定要由會計師函證，並無規定以何方式
    為之，故傳真可以，當面交付亦應可以（見本院卷第182頁
    ），而有關昭陽公司應收帳款之查核係由原告於查核時當面
    交付，其中莊憲忠當場蓋妥印章面交原告，另陳保香於會後
    數日親自將回函蓋章後面交原告，張金火則於會後將回函蓋
    章後郵寄予原告，故應認原告確實已函證且100%回函相符等
    語（見本院卷第6、12頁）；惟，主管機關既規定以函證方
    式為之，其意旨應係要求查核必需確實，避免流弊發生，實
    不容查核人員自行擴張解釋為當面交付亦應可以，原告此部
    分主張顯誤解法令，自無足取。況原告於申請覆審時其亦陳
    稱未將函證控制表貼於底稿內（見覆審卷第27頁），另其於
    87年11月16日連同答辯狀向覆審機關提出蓋有莊憲忠、陳保
    香、張金火之印文之回函影本，均無函證日期及回函日期之
    記錄，亦無郵戳或其他可資證明文件，足以證明函證確實由
    原告之事務所寄發或回函文件確係由事務所收受。則被告據
    以認定原告違反審計準則實施函證控制程序之規定，其認事
    用法並無違誤。原告主張其將函證親自面交受函查人，且經
    原告親自核算，查核程序自更適當，亦較郵寄查核之風險為
    低云云，係屬卸責之詞，核無足採。
 (二) 有關原始憑證之查核部分：
  1.按申報須知第11條規定：「損益科目之查核，依左列規定辦
    理。．．．三、銷貨成本之查核(一)進貨是否已取得合法憑證
    ，有無以內部憑證代替外來憑證使用情形。．．．(六)直接人
    工與各項製造費用支出，除應與原始憑證帳表紀錄核對勾稽
    外，應參酌其成本會計制度，就人工出勤紀錄，各階段產品
    生產紀錄，水、電、燃料等動力紀錄，以及生產設備、功能
    與生產能力、每日使用時數等，互為勾稽查證，比較分析其
    正確性。．．．六、各損益項目經查核認為應行調整之事項
    ，均應於查帳報告及工作底稿內詳加載明：各調整事項除依
    一般公認會計原則應作帳內調整者外，得以帳外調整方式為
    之。．．．」。
  2.經查，本件原告之工作底稿對工程材料、工程人工及工程包
    作等工程成本之查核簽註抽查比率均為百分之百，簽證報告
    中並作「持有統一發票等合法憑證」之表達，惟南區國稅局
    查核時發現工程材料14筆項目中，計有9筆欠缺憑證，金額
    為4,830,098元；工程人工3筆應具憑證之項目中，金額最大
    之1筆9,587,900元欠缺憑證；工程包作32筆項目中，5筆未
    有憑證金額為6,374,938元，上述欠缺憑證項目總計有15筆
    ，金額合計為20,792,936元，乃於87年2月11日以南區國稅
    局高縣審字第87006248號函行文原告請其轉知昭陽公司依法
    補正，而自南區國稅局通知補正至該局最後以未提供憑証無
    法勾稽而依規定以同業利潤標準核定昭陽公司84年度之營利
    事業所得稅止，無論昭陽公司或原告，均無法提供相關憑證
    予南區國稅局查核，甚且原告於87年2月27 日前往南區國稅
    局出具說明書時表示：「．．．欠缺合法憑證乙節，原查核
    時已要求補正，請准予帳外剔除」等事實，有南區國稅局高
    縣審字第87006248號函及原告出具之說明書在卷可按，並經
    本院向南區國稅局調閱昭陽公司84年度營所稅審查報告書原
    卷、昭陽公司84年度營所稅申報書原告之查核報告書等審認
    無訛，且證人即昭陽公司84年度營所稅審查人員乙○○於本
    院審理時亦將查核昭陽公司84年度營所稅之經過情形證述詳
    實（見本院卷第310-313頁），嗣後昭陽公司該年度之營所
    稅以帳證不齊無法勾稽而依法以同業利潤標準核定稅額為
    4,271,460元，昭陽公司亦未不服而告確定，上情亦為原告
    所不否認，自堪認定屬實。
  3.原告雖一再主張其查核時確曾逐一檢視憑證，且均符合，至
    南區國稅局查核時憑證之所以欠缺，乃因昭陽公司之會計保
    管不慎致遺失，而公司之股東彼此間又心結難解致補正困難
    ，原告為拯救該會計人員乃致力與南區國稅局協商，雙方並
    達成由昭陽公司補稅1,600,000 元後，昭陽公司毋庸補足憑
    證，南區國稅局亦不追究憑證缺失之責之協議，然南區國稅
    局卻違約而以帳證不齊無法勾稽為由，依法以同業利潤標準
    核定稅額為4,271,460 元，雖昭陽公司曾有為行政救濟之意
    ，然原告為信守承諾而拒絕昭陽公司提出行政救濟，南區國
    稅局之課稅處分即告確定，豈料南區國稅局又拖延迨復查期
    限屆滿後又以與事實不符之原因將原告移送被告懲戒，有違
    誠信等語。惟，當事人對其主張有利之事實，依法應負舉證
    責任，茍無法舉證證明，自難信其主張為真實，迭經最高行
    政法院著有判例足參。原告對其所為上述主張之事實，始終
    無法舉證證明，況依證人乙○○之證言，原告雖曾為由昭陽
    公司補繳一定稅額後，昭陽公司毋庸補足憑證，南區國稅局
    亦不追究憑證缺失責任之提議，然因所有決定均需簽請主管
    同意始可，故其並未予以承諾，依目前國稅局之稽徵作業實
    務，本院以為稅務承辦人員茍未經許可自不可能與納稅義務
    人私相協議，否則1,600,000元與4,271,460元之稅額相差2,
    671,460 元，不可謂不大，昭陽公司豈會不為行政救濟？原
    告既非納稅義務人，又豈能阻止昭陽公司為行政救濟？是原
    告上開主張核與社會經驗法則相違，應無足採。被告據以認
    定其未確實查核憑證，亦屬有據。
四、原告又主張被告處分之理由與南區國稅局移送之原因不符，
    被告據以處分之理由超越檢舉機關之事由，應屬違法等語。
    惟被告之處分書內業將南區國稅局移送懲戒之理由與被告處
    分之理由分別記載詳實，被告所為之認定容或與南區國稅局
    不同，然其據以處分之理由並未逾越南區國稅局移送懲戒理
    由之範圍，且被告係主管會計師處分之機關，其僅需審酌會
    計師是否確實依相關規定執行業務，及其是否有違反規定而
    應受處分之事由即可，並不受移送理由之拘束，是原告此項
    主張亦無可取。
五、綜上所述，被告所為處分其認事用法並無違誤，其審酌原告
    之違規情節後為申誡之處分，亦無裁量違法之情形，覆審決
    定予以維持，亦無不當，原告仍執前詞訴請撤銷，為無理由
    ，應予駁回。至原告請求訊問證人陳炳秋以證明本件憑證係
    昭陽公司遺失而非原告未確實查核之事實，本院以為陳炳秋
    係南區國稅局承辦人員乙○○查核昭陽公司84年度營所稅時
    之科長，其本人並未參與上開稅務之查核，依卷內原告與被
    告或南區國稅局之往返函文內容觀之，原告未曾與之接洽，
    且有關事實經過，本院業已職權傳訊承辦人員乙○○說明，
    故應無傳訊陳炳秋之必要；另原告請求本院向台東縣稅捐處
    調閱昭陽公司83年1月至85年2月之進項發票扣抵聯等證物，
    惟上開證物因超過保存時限而無法調閱，亦有台東縣稅捐處
    之函文可稽（見本院卷第217頁），本院自無從審酌；又本
    件事證已明，兩造其餘陳述無礙判決結果，故不予一一論述
    ，均併予敘明。
六、據上論結，本件原告之訴為無理由，爰依行政訴訟法第98條
    第3項前段，判決如主文。
中　　華　　民　　國　　94　　年　　1　  　月　　20　　日
                      第一庭審判長法  官 姜素娥
                                  法  官 陳國成
                                  法  官 吳東都
上為正本係照原本作成。
如不服本判決，應於送達後20日內，向本院提出上訴狀並表明上
訴理由，如於本判決宣示後送達前提起上訴者，應於判決送達後
20日內補提上訴理由書（須按他造人數附繕本）。
中　　華　　民　　國　　94　　年　　1　  　月　　20　　日
 　　  　　　　　　　    　       書記官 陳圓圓
